臺灣臺北地方法院民事裁定　　　　　　　100年度聲字第630號
異　議　人　陳玉蓉
相　對　人　駐胡志明市臺北經濟文化辦事處
法定代理人　楊司恭
代　理　人　賴銘琪
上列異議人對於相對人駐胡志明市台北經濟文化辦事處否准其驗
證之申請，聲明異議，本院裁定如下：
    主  文
異議駁回。
    理  由
一、按駐外領務人員，得依法令授權，於駐在地辦理公證事務，
    公證法第150條第1項定有明文。次按請求辦理之公證事務有
    請求之內容違反中華民國法令或為無效之法律行為及請求目
    的或文書內容顯然不法、不當或不符中華民國利益者，領務
    人員應拒絕之；請求人或利害關係人認領務人員辦理公證事
    務有違法或不當者，得以書面提出異議。領務人員認異議有
    理由時，應於 3日內為適當之處置；如認異議為無理由時，
    應附具意見書，於 3日內報請駐外館處館長核定；館長應於
    5 日內核定或轉報外交部核定，並副知異議人。駐外館處館
    長或外交部認異議為有理由時，應以書面命領務人員另為適
    當之處置；如認為無理由時，應由領務人員附具意見書，陳
    請外交部轉送外交部所在地之地方法院裁定之，駐外領務人
    員辦理公證事務辦法第 7條第1項第4款、第6款及第8條分別
    定有明文。又領務人員於面談時認定有假結婚之疑慮時，得
    視具體個案情狀，本於職權適用上開辦法及公證法第15條、
    第70條、公證法施行細則施第51條等相關規定認定之，司法
    院秘台廳民三字第0980024575號函釋可資參照。
二、本件異議意旨略以：異議人與越南籍人士阮友德（NGUYEN
    HUU DUC）係於民國97年12月23日在湖口朋友陳秋凰女兒之
    生日會上互相認識，並於民國99年3月10日在越南結婚並宴
    客雙方親友，結婚宴客過程均有照片為證，且在臺灣之許多
    共同朋友，都知道伊二人交往過程及結婚事實，亦均可證明
    二人婚姻之真正。嗣二人依「外交部及駐外管處辦理外國人
    與我國國民結婚申請來台面談作業要點」第3條應檢附之證
    明文件申請面談，上開文件足以證明二人婚姻真實性，二人
    對於面談對答內容亦大致相符，詎相對人僅因二人對於詢問
    問題理解不一致，有細微出入，而拒絕其驗證申請。強使甫
    新婚之二人無法共同經營婚姻生活，異議人為與阮友德相聚
    ，每天以自己所使用的行動電話（電話號碼：0000000000）
    撥打越洋電話與阮友德（電話號碼：00000000000）聯繫，
    並經常打給阮友德之父親即公公（電話號碼：00000000000
    ）噓寒問暖，均有通聯紀錄可證。況異議人身為中華民國人
    民，亦應享有憲法所保障之締結婚姻之自由等語。
三、相對人則以：異議人與越南籍男子阮友德（NGUYEN HUU DUG
    ）申請越南結婚證書驗證，相對人為探求異議人與阮友德結
    婚真意，爰先後安排二人於99年10月8日及99年11月11日進
    行面談。面談過程中，二人對重要交往事實說明（例如：雙
    方交往過程、阮友德是否到曾到異議人住處、阮友德先前返
    越原因、決定結婚時點、聘金內容等）多有歧異。又為查察
    二人交往實情，相對人函請內政部入出國及移民署事務第一
    大隊新竹縣專勤隊協查，經專勤隊於99年12月 6日、同年月
    22日及100年1月15日三度訪察皆未遇異議人，該住處為出租
    套房，無電鈴亦無對講機，詢問近鄰亦稱未見過等語，且異
    議人未留電話可資聯繫，有規避訪查之嫌。異議人自陳為電
    子公司約聘人員，在臺常換公司，兩度面談皆未提具在職證
    明文件，工作、收入不穩定，經濟能力是否足資阮友德赴臺
    後家庭開銷顯有疑慮。異議書附件提具通話明細，內容多為
    簡訊發送紀錄，發送時間間隔過短，有高度造假可能性。復
    查異議人原為越南籍人士，與國人即訴外人余春福結婚歸化
    取得我國國籍，嗣與余春福離婚，現擬與阮友德結婚，就相
    對人長久施行面談經驗，綜合前述訪查資料，認為有二度移
    民之嫌，結婚動機、婚姻真實性不純，有通謀虛偽結婚之疑
    慮。依民法第87條第 1項及駐外領務人員辦理公證事務辦法
    第7條第1項第4款及第6款之規定，異議人與阮友德間之結婚
    意思既因屬通謀虛偽而無效，則相對人就該無效之結婚行為
    ，拒絕為異議人驗證結婚證書，實屬有據。況阮友德取得我
    國簽證及居留權後，將影響我國就業市場及佔用全民資源，
    基於整體國家利益考量，相對人之所以從嚴審議特定國家之
    文件驗證案，實乃維護我國國家利益及社會安定。是相對人
    依上開規定，於100年2月12日以胡志字第1213號函拒絕異議
    人驗證之請求，無任何違法或不當之處。爰依駐外領務人員
    辦理公證事務辦法第 8條規定附具答辯書轉送本院依法裁定
    等語置辯。並聲明：異議駁回。
四、經查，依相對人所提出異議人與越南籍男子阮友德上開兩次
    面談記錄，異議人與阮友德二人就阮友德是否曾進入異議人
    之租屋處、阮友德先前返越原因及何時返越、雙方決定結婚
    時點、雙方交往過程等重要事項陳述均有出入，衡諸常情，
    倘雙方確有結婚之真意，應對他方有相當之瞭解，惟觀之上
    開面談記錄中二人對初識當日情形、見面交往地點甚或談及
    結婚時間等交往情節，陳述多有不一，則二人是否有結婚真
    意，已非無疑。又依異議人於99年11月11日面談中自陳其為
    電子公司約聘人員，經常換公司等語，及其復未能提具在職
    證明文件，可見異議人工作、收入並不穩定，再審諸相對人
    函請內政部入出國及移民署事務第一大隊新竹縣專勤隊協查
    ，專勤隊於99年12月6日、同年月22日及100年1月15日三度
    訪察異議人之住處皆未遇異議人，且該住處為出租套房，經
    專勤隊詢問近鄰亦稱未見過異議人等情，有內政部入出國及
    移民署專勤事務第一大隊新竹縣第二專勤隊查察紀錄表可佐
    ，異議人所陳報在台住所是否屬實，亦值存疑，異議人是否
    與阮友德間有在台共營生活之結婚真意，確有疑問，相對人
    認定異議人與越南籍男子阮友德無結婚真意，應係越南籍男
    子阮友德藉由與異議人假結婚等程序，取得我國簽證與居留
    權，藉此規避就業服務法第48條第1項第2款規定，外國人苟
    與本國人結婚且獲准居留者，即無須申請工作許可之虞，則
    異議人請求辦理公證事務之目的顯然不法，亦與我國利益不
    符，因而拒絕就異議人與阮友德之結婚為公證，並檢附意見
    書詳述其認事經過及理由如上，經核並無違反經驗法則或有
    何明顯矛盾不可採之處，應堪採信。至於異議人所提出與阮
    友德間之通話紀錄大部分為簡訊且內容不明，亦不足為有利
    異議人之認定。另相對人否准異議人結婚文件在台驗證之申
    請，係基於異議人請求公證之行為在我國有無效之問題，並
    無涉異議人結婚之境外效力為何，且相對人係依法拒絕公證
    ，即難謂相對人有侵害其結婚自由之權利，異議人此部分主
    張不足憑採。綜上所述，觀諸本件異議理由，全未具體指摘
    相對人前揭論理過程有何瑕疵，亦未提出任何證據證實異議
    人之陳述為真及合理說明何以與阮友德對交往及結婚重要事
    實陳述不一。是以，相對人審查後認異議人請求辦理之公證
    事務為無效行為，目的亦顯然不法、不當或不符我國利益，
    認本件異議人之請求有駐外領務人員辦理公證事務辦法第 7
    條第1項第4款及 第6款情事，否准異議人驗證之申請，洵無
    不當，異議人異議無理由，應予駁回。
五、據上論結，本件聲明異議為無理由，爰依駐外領務人員辦理
    公證事務辦法第8條第3項，裁定如主文。
中    華    民    國   100    年    11    月    14    日
                        民事第六庭   法  官  鄭昱仁
以上正本係照原本作成
如不服本裁定應於送達後10日內向本院提出抗告狀，並繳納抗告
費新臺幣1,000元
中    華    民    國   100    年    11    月    14    日
                                     書記官  李婉菱